最高法院民事裁定            一○○年度台上字第一四一○號
上  訴  人  陳桂慧
訴訟代理人  羅明通律師
複 代理 人  陳璿伊律師
被 上訴 人  陳平連
訴訟代理人  陳建中律師
            翁松谷律師
上列當事人間請求終止收養關係事件，上訴人對於中華民國一○
○年六月十四日台灣高等法院第二審判決（一○○年度家上字第
一號），提起上訴，本院裁定如下：
    主  文
上訴駁回。
第三審訴訟費用由上訴人負擔。
    理  由
按上訴第三審法院，非以原判決違背法令為理由，不得為之。又
提起上訴，上訴狀內應記載上訴理由，其以民事訴訟法第四百六
十九條所定事由提起第三審上訴者，應於上訴狀內表明：原判決
所違背之法令及其具體內容、暨依訴訟資料合於該違背法令之具
體事實。其依同法第四百六十九條之一規定提起上訴者，並應具
體敘述為從事法之續造、確保裁判之一致性或其他所涉及之法律
見解具有原則上重要性之理由。同法第四百六十七條、第四百七
十條第二項分別定有明文。而依同法第四百六十八條規定，判決
不適用法規或適用不當者，為違背法令；依同法第四百六十九條
規定，判決有該條所列各款情形之一者，為當然違背法令。是當
事人提起第三審上訴，如合併以同法第四百六十九條及第四百六
十九條之一之事由為上訴理由時，其上訴狀或理由書應表明該判
決所違背之法令條項，或有關判例、解釋字號，或成文法以外之
習慣或法理等及其具體內容，暨係依何訴訟資料合於該違背法令
之具體事實，並具體敘述為從事法之續造、確保裁判之一致性或
其他所涉及之法律見解具有原則上重要性之理由。如未依上述方
法表明，或其所表明者與上開法條規定不合時，即難認為已合法
表明上訴理由，其上訴自非合法。本件上訴人對於原判決提起第
三審上訴，雖以該判決違背法令為由，惟核其上訴理由狀所載內
容，係就原審取捨證據、認定事實之職權行使所論斷：兩造原為
叔姪關係，被上訴人於民國八十四年四月間收養上訴人為養女，
惟兩造與上訴人長兄即被上訴人之養子陳炳融於八十四年十一月
間訂立切結書約定有關財產、扶養等權利義務關係之分配，嗣因
財產上之利益關係及其他因素，衍生爭端；九十三年十月十六日
兩造復簽立協議書，以被上訴人移轉其所有坐落宜蘭縣三星鄉○
○○○段三一五地號土地所有權登記為條件，終止收養關係（被
上訴人另案訴請上訴人協同辦理終止收養登記受敗訴判決確定）
，足見兩造間成立親子關係基礎之感情與信賴已生破綻，被上訴
人主張兩造間有難以維持收養關係之重大事由存在，堪可採信。
從而，被上訴人依民法第一千零八十一條第一項第四款規定請求
宣告終止兩造間之收養關係，為有理由等情，指摘為不當，並就
原審命為辯論及已論斷或其他與判決基礎無涉者，泛言謂為違法
，而非表明該判決所違背之法令及其具體內容，暨依訴訟資料合
於該違背法令之具體事實，更未具體敘述為從事法之續造、確保
裁判之一致性或其他所涉及之法律見解具有原則上重要性之理由
，難認其已合法表明上訴理由。依首揭說明，應認其上訴為不合
法。
據上論結，本件上訴為不合法。依民事訴訟法第四百八十一條、
第四百四十四條第一項、第九十五條、第七十八條，裁定如主文
。
中    華    民    國  一○○  年    八    月  二十五  日
                      最高法院民事第七庭
                          審判長法官  顏  南  全  
                                法官  林  大  洋  
                                法官  鄭  傑  夫  
                                法官  陳  重  瑜  
                                法官  高  孟  焄  
本件正本證明與原本無異
                                      書  記  官  
中    華    民    國  一○○  年    九    月    六    日
                                                      v